臺灣高等法院臺中分院刑事判決　　　　 94年度上訴字第364號
上　訴　人　臺灣台中地方法院檢察署檢察官
上　訴　人
即　被　告　甲○○
選任辯護人　徐文宗　律師
　　　　　　朱逸群　律師
上列上訴人等因被告偽造有價證券等案件，不服臺灣臺中地方法
院中華民國93年12月31日第一審判決（93年度訴字第1439號，起
訴案號：臺灣台中地方法院檢察署92年度偵字第7784號），提起
上訴，本院判決如下：
    主  文
上訴駁回。
甲○○緩刑貳年。
    事實及理由
一、有罪部份：
  (一)本案經本院審理結果，認第一審判決認事用法及量刑均無不
    當，應予維持，並引用第一審判決書記載之事實、證據及理
    由（如附件）。
  (二)上訴人即被告甲○○在本院未提出其他有利之證據及辯解，
    其選任辯護人聲請本院向中國信託商業銀行台中分行函調該
    分行活期儲蓄存款帳戶000-00-0000000號，自90年7月3日起
    至91年1月8日止之存、取款憑條一節，經該銀行函覆本院並
    檢送該帳號之歷史交易查詢報表一份、該帳號之存入憑證等
    影本資料多紙供參，然上開帳號之戶名係羅翊瑋，縱該函所
    檢送之存入憑證等影本資料多紙上之字跡為被告所有，以被
    告與羅翊瑋係論及婚嫁之男女朋友間之關係密切言，被告為
    羅翊瑋處理上開帳戶之存提款事項，亦屬恆常之舉，尚難因
    此即認羅翊瑋於生前係將該帳戶提供給被告使用，而認該帳
    戶內之款項均為被告所有，上開函查所得書證尚難為何有利
    於被告之認定，被告之上訴無理由，應予駁回。另檢察官依
    循告訴人上訴之請求認被告犯後砌詞狡辯，未見悔意，原審
    量刑顯然過輕，指摘原判決不當，據以提起上訴。然原審審
    酌被告與羅翊瑋本為男女朋友且已論及婚嫁、系爭群益安穩
    基金，被告亦有出資、犯罪實際所得財物（所生損害）尚微
    ，及被告犯罪後之態度等一切情狀，而為量刑，已將被告犯
    後態度審酌其中，所為量刑尚稱允當，並無失之過輕之情，
    是檢察官此部分上訴所為指摘，亦無可取，同應駁回。
  (三)又被告前未曾受有期徒刑以上刑之宣告，此有台灣高等法院
    被告前案紀錄表在卷可按，其因一時失慮，偶罹刑典，事後
    雖對本案仍有所爭執，惟其於本院審理中已與告訴人丙○○
    等就本案所衍生之民、刑、民事執行等案件達成和解，此有
    和解書一份在卷可憑，並為告訴代理人丁○○於審理時所是
    認，被告經此偵審程序並刑之宣告後，應知警惕而無再犯之
    虞，本院因認暫不執行其刑為當，予以宣告緩刑，用啟自新
    。
二、無罪部分：
  (一)本案經本院審理結果，認第一審判決以不能證明被告犯有偽
    造有價證券罪嫌，而為被告無罪之諭知，並無不當，應予維
    持，並引用第一審判決書記載之理由（如附件）。
  (二)檢察官據告訴人請求上訴，略以：原審未審酌被告就系爭開
    立票據之真正原因為何，被告已無法自圓其說，而仍認被告
    無偽造有價證券之犯行，認事用法顯有違誤。另法務部調查
    局測謊報告雖認被告並未假冒羅翊瑋名義開立系爭四張本票
    ，然目前實務上認為測謊鑑定並非百分之百正確，原審所引
    用John E. Reid與Fred E.Inbau二人所著之Truthand Decpt
    ion: Thepolygraph (Lie-Det ector）Technigue 一書不見
    得適用我國，另被告經偵查及原審審理，被告屢屢為不實之
    陳述，且被告就相關資金流程無法自圓其說，是本案依相關
    證據足資證明被告涉有偽造有價證券罪，尚難以測謊報告遽
    認被告無罪等語，認其請求非顯無理由，爰依刑事訴訟法第
    344條第2項、361條提起上訴。
  (三)按：「測謊鑑定，係依一般人在說謊時，會產生遲疑、緊張
    、恐懼、不安等心理波動現象，乃利用測謊儀器將受測者之
    上開情緒波動反應情形加以紀錄，用以判別受測者供述之真
    實性，倘受測者愈想壓抑其謊言所產生之情緒，則在測謊儀
    器上愈會產生明顯之情緒波動反應，反之，則無此不實之波
    動反應。從而測謊鑑定結果，如就否認犯罪有不實之情緒波
    動反應時，雖僅得供審判上之參酌，而不得採為有罪判決之
    唯一憑據。然若證人指證被告犯罪之證述，經測謊並無任何
    不實之情緒波動反應，或證人有利於被告之供述，經測謊呈
    不實之情緒波動反應時，則非不可以該測謊鑑定之結果與各
    該證人之證言及其他調查證據之結果，相互印證，而就各該
    證人之證言分別為可否採納之認定」（最高法院91年度台上
    字第359號）。本件經檢察官依職權囑請法務部調查局之專
    業測謊鑑定人，於九十二年六月二十三日對被告進行測謊鑑
    定，測謊之全部過程並遵循標準之測謊步驟，採取控制問題
    法、混合問題法，經測試之結果，被告稱：「系爭四張本
    票是羅翊瑋開立的；渠沒有假冒羅翊瑋名義開立系爭四張
    本票。」等二個問題，經測試無情緒波動之反應，研判未說
    謊等情，此有法務部調查局九十二年六月二十四九調科參字
    第○九二○○二○六六三○號測謊報告書一紙在卷可查。被
    告經測謊結果既無不實反應；且系爭四紙本票上之「羅翊瑋
    」印文，與羅翊瑋第七商銀印鑑卡、亞太商業銀行印鑑卡及
    友邦證券投資信託股份有限公司印鑑卡上「羅翊瑋」印文相
    符，此有內政部警政署刑事警察局鑑驗通知書影本附於偵查
    卷可按，而上開印鑑亦為羅翊瑋在世華銀行五權分行所留存
    之印鑑章，於八十八年十一月六日係辦理印鑑變更而非申報
    遺失等情，亦據證人林淑惠即世華銀行五權分行職員於偵查
    中證述屬實，並有世華銀行五權分行九十二年五月六日世發
    字第五五號函附於偵查卷可憑，足見系爭四紙本票上之「羅
    翊瑋」印文係蓋用羅翊瑋之真正印鑑章所形成無疑；又查羅
    翊瑋名下合計二百七十萬元之基金，其中一百萬元之資金來
    源係來自被告之母陳瑞霞第七商銀帳戶，另盛華高科技基金
    二十萬元部分之資金來源，則係來自被告之阿姨陳淑珍世華
    銀行二一七四─二號帳戶，足見羅翊瑋名下之基金，確係被
    告與羅翊瑋共同出資購買。從而，被告辯稱系爭四紙本票係
    其向羅翊瑋表示未有保障後，羅翊瑋當日即在元富證券公司
    交付予被告等語，非不可採信；上訴意旨稱測謊鑑定結果並
    分百分之百正確云云，而指摘原判決不當，尚難認有理由。
    而原判決已敘明羅翊瑋何以於生前簽發系爭四紙本票之緣由
    ，上訴意旨指稱原判決未審酌被告就系爭開立票據之真正原
    因云云，亦非可取。本件檢察官之上訴為無理由，應予駁回
    。
三、據上論斷，應依刑事訴訟法第三百七十三條、第三百六十八
    條，刑法第七十四條第一款，判決如主文。
本案經檢察官乙○○到庭執行職務。
中　　華　　民　　國　　94　　年　　6　　月　　30 　　日
            刑事第四庭　審判長法  官  洪  耀  宗
                              法  官  陳  欣  安
                              法  官  江  德  千
上列正本證明與原本無異。
檢察官得上訴。
被告對有罪部分得上訴。
如不服本判決應於收受送達後十日內向本院提出上訴書狀，其未
敘述上訴之理由者並得於提起上訴後十日內向本院補提理由書（
均須按他造當事人之人數附繕本）。
                              書記官  吳  麗  琴
中　　華　　民　　國　　94　　年　  7　　月　　1 　　日
                                                     Ａ
